臺灣新北地方法院刑事判決
111年度金訴字第390號
公  訴  人  臺灣新北地方檢察署檢察官
被      告  周易嬋



上列被告因違反洗錢防制法等案件，經檢察官提起公訴（111年
度偵字第6000號），被告於準備程序中就被訴事實為有罪之陳述
，經告以簡式審判之旨，並聽取當事人意見後，本院合議庭裁定
由受命法官獨任進行簡式審判程序，判決如下：
    主  文
甲○○共同犯洗錢防制法第十四條第二項、第一項之一般洗錢未遂
罪，處有期徒刑貳月，併科罰金新臺幣壹萬元，罰金如易服勞役
，以新臺幣壹仟元折算壹日。緩刑貳年，緩刑期間付保護管束，
並應依檢察官指定之期間，接受玖小時之法治教育課程。
    事  實
一、甲○○於民國110年7月9日前之不詳時間，在FACEBOOK（臉書
    ）網路通訊軟體「批發代購」社團內，認識真實姓名年籍不
    詳、自稱精品批發商之成年人（無證據證明為未滿18歲之人
    ，下稱某甲），其應知悉無正當理由徵求他人提供金融帳戶
    資料者，極有可能利用該帳戶作為與財產有關之犯罪工具，
    而可預見金融帳戶被他人利用以遂行詐欺犯罪，故金融帳戶
    內所匯入之不明款項，極有可能係詐欺被害人所匯入，而替
    不詳之人提領金融帳戶內不明款項，可能係提領詐欺款項之
    行為，且提領款項後再交付予不詳之人，此舉足以遮斷資金
    流動軌跡以逃避國家追訴、處罰，竟仍不違背其本意，與某
    甲共同意圖為自己不法所有，基於詐欺取財及掩飾或隱匿詐
    欺犯罪所得去向之一般洗錢不確定故意之犯意聯絡，先由甲
    ○○將其名下中國信託商業銀行（下稱中信銀行）帳戶之帳號
    000000000000號(下稱本案帳戶)提供予某甲，使本案帳戶供
    作財產犯罪使用；再由某甲或所屬欺騙集團成員（無證據證
    明為三人以上或甲○○知悉該集團成員達三人以上，詳後述）
    於110年7月9日14時許，假冒調查站調查官致電乙○○並佯稱
    ：其名字遭冒用為洗錢人頭，須匯款新臺幣（下同）42萬元
    至指定帳戶，以供作保證金云云，致乙○○陷於錯誤，於同（
    9）日15時7分許，在連江縣○○鄉○○○○村00號之馬祖東莒郵局
    ，依指示匯款42萬元至本案帳戶內；嗣甲○○於同日16時許，
    依某甲指示前往新北市○○區○○路000號之中信銀行新富分行
    ，欲臨櫃提領其中30萬元，惟受理之行員因認本案帳戶先前
    並無使用紀錄，卻突然匯入一筆大額款項，且核對甲○○身分
    及手機號碼時亦察覺有異，乃報警處理，甲○○因而未能領得
    任何詐欺贓款，致未生掩飾、隱匿此部分詐欺犯罪所得去向
    之結果而未遂。
二、案經臺北市政府警察局北投分局報請臺灣新北地方檢察署檢
    察官偵查起訴。
    理  由
一、被告甲○○所犯者為死刑、無期徒刑、最輕本刑為3年以上有
    期徒刑以外之罪，亦非屬高等法院管轄之第一審案件，其於
    本院準備程序進行中就被訴事實為有罪之陳述，經告知簡式
    審判程序之旨，並聽取檢察官、被告之意見後，本院合議庭
    依刑事訴訟法第273條之1第1項之規定，裁定由受命法官獨
    任進行簡式審判程序。又依刑事訴訟法第273條之2、同法第
    159條第2項之規定，簡式審判程序不適用傳聞法則有關限制
    證據能力之相關規定，合先敘明。
二、上揭犯罪事實，業據被告於本院準備程序及審理時坦承不諱
    （見本院卷第47、50、53頁），核與證人即被害人乙○○、中
    信銀行行員褚家伶、簡瑞萱各於警詢時之證述（見偵卷第7
    至12頁）大致相符，並有本案帳戶存摺封面及內頁明細、本
    案帳戶約定轉帳帳號000000000000號之客戶資料、本案帳戶
    客戶資料及對帳單、郵政跨行匯款申請書影本、本案帳戶客
    戶資料、存款交易明細及自動化交易LOG資料、被害人乙○○
    手機通話紀錄照片、內政部警政署反詐騙諮詢專線紀錄表、
    連江縣警察局莒光警察所東莒派出所受理詐騙帳戶通報警示
    簡便格式表、受理各類案件紀錄表、受（處）理案件證明單
    各1份（見偵卷第18至25-1、27至29、32至33頁）在卷可證
    ，綜合上開補強證據，足資擔保被告上開任意性自白，具有
    相當可信性，應堪信屬實。綜上，本案事證明確，被告上開
    犯行堪以認定，應予依法論科。
三、論罪科刑：
㈠、論罪部分
  1.按為澈底打擊洗錢犯罪，洗錢防制法第2條規定：「本法所
    稱洗錢，指下列行為：一、意圖掩飾或隱匿特定犯罪所得來
    源，或使他人逃避刑事追訴，而移轉或變更特定犯罪所得。
    二、掩飾或隱匿特定犯罪所得之本質、來源、去向、所在、
    所有權、處分權或其他權益者。三、收受、持有或使用他人
    之特定犯罪所得。」已將洗錢行為之處置、分層化及整合等
    各階段，全部納為洗錢行為。所謂「處置」即同條第1款所
    定將犯罪所得直接予以處理之「移轉變更型」；「分層化」
    即同條第2款所定為使偵查機關難以追查金流狀況，以迂迴
    層轉、化整為零之分層化包裝方式，掩飾或隱匿特定犯罪所
    得之本質、來源、去向、所在、所有權、處分權或其他權益
    之「掩飾隱匿型」；「整合」即同條第3款所定收受、持有
    或使用他人犯罪所得，使該犯罪所得披上合法之外衣，俾回
    歸正常金融體系之「收受持有型」。是以，行為人如客觀上
    有該條第2款之洗錢行為，且主觀上有掩飾或隱匿特定犯罪
    所得之犯意，即構成洗錢行為，縱令係將自己之犯罪所得財
    物交予其他共同正犯，亦同。至行為人主觀上有無洗錢之犯
    意，則應就犯罪全部過程予以觀察、認定（最高法院111年
    度台上字第3204號判決意旨參照）。查被告將本案帳戶資料
    提供予某甲，復由某甲向被害人乙○○施以詐術，致被害人乙
    ○○陷於錯誤而匯款42萬元至本案帳戶，被告再依某甲指示前
    往中信銀行新富分行臨櫃提款，倘被告與某甲透過此種迂迴
    層轉，多層化包裝之方式，實現前開犯罪計畫，客觀上顯足
    以製造金流斷點，使偵查機關無從或難以追查前揭犯罪所得
    ，藉此掩飾或隱匿該等犯罪所得之去向，自與洗錢防制法第
    14條第1項之要件相合；惟被告於110年7月9日16時許，至中
    信銀行新富分行欲臨櫃提款時，即遭該銀行行員察覺有異，
    並報警處理，及時將被害人乙○○所匯前開款項沖正，並圈存
    在本案帳戶內，致被告未能提領款項，尚未發生製造金流斷
    點而遮掩詐欺犯罪所得去向之結果乙情，有前揭本案帳戶存
    摺封面及內頁明細、本案帳戶客戶資料及對帳單、本案帳戶
    客戶資料、存款交易明細及自動化交易LOG資料在卷可憑，
    是被告所為雖已著手洗錢防制法第2條第2款掩飾、隱匿特定
    犯罪所得去向之行為，但僅屬未遂，而與洗錢防制法第14條
    第2項、第1項之要件相符。至被害人乙○○於於110年7月9日1
    5時7分許，將前開款項匯入被告之本案帳戶後，已處於被告
    可得隨時領取之狀態，即該筆款項已在被告實際管領支配之
    範圍內，嗣本案帳戶縱然遭列為警示帳戶，而將該筆款項予
    以圈存，仍不影響詐欺取財罪已屬既遂之認定，附此敘明。
  2.被告將本案帳戶帳號提供予某甲後，卷內尚無證據顯示某甲
    係將本案帳戶帳號交予其他詐欺集團成員使用或被告知悉某
    甲會將本案帳戶帳號提供他人使用，自無法排除某甲可能係
    一人分飾多角，獨力完成對被害人乙○○實施詐術之可能，因
    此本案並無積極證據證明除被告及某甲外，尚有其他共犯參
    與本案犯行，使本案犯行之共犯人數達3人以上；再據被告
    於偵查中供稱：只有某甲一個人跟伊聯絡過等語（見偵卷第
    43頁），是被告本案僅接觸某甲1人，對於其他詐欺集團成
    員是否存在一無所知，縱然某甲另夥同其他詐欺集團成員遂
    行詐欺犯行，被告主觀上亦未必知悉。其次，起訴書犯罪事
    實欄雖有載明某甲或所屬欺騙集團成員向被害人乙○○佯稱其
    為調查站調查官，並以前述方式進行詐騙等語，然於起訴書
    證據並所犯法條欄並未論列此部分涉及刑法第339條之4第1
    項第1款之罪名，且依本案分工模式，乃由某甲或所屬欺騙
    集團成員撥打電話向被害人乙○○施以詐術，被告係提供本案
    帳戶及提領詐欺款項等情，業據本院認定如前，故被告非必
    知悉某甲或所屬欺騙集團成員施用詐術之過程中曾有冒用公
    務員之名義。綜上，依罪疑唯輕及有疑唯利被告之原則，僅
    得認定被告係構成詐欺取財犯行，而無從對被告論以刑法第
    339條之4第1項第1款或第2款之冒用公務員名義或三人以上
    共同犯詐欺取財罪，附此說明。
  3.核被告所為，係犯刑法第339條第1項之詐欺取財罪、洗錢防
    制法第14條第2項、第1項之一般洗錢未遂罪。
  4.被告與某甲間就詐欺取財、洗錢之行為，有相互利用之行為
    分擔及犯意聯絡，為共同正犯。
  5.被告所為共同詐欺取財、一般洗錢未遂等行為，在自然意義
    上雖非完全一致，然該數罪之行為間，仍有行為局部重疊合
    致之情形，依一般社會通念，認應評價為一行為方符刑罰公
    平原則，是被告係以一行為犯上開2罪，為想像競合犯，應
    依刑法第55條前段之規定，從一重論以一般洗錢未遂罪處斷
    。
㈡、科刑部分
　1.按犯洗錢防制法第14、15條之罪，在偵查或審判中自白者，
    減輕其刑，洗錢防制法第16條第2項定有明文。查被告於本
    院準備程序及審理時中均自白本案洗錢犯行不諱，是就其所
    犯一般洗錢罪，依上開規定，減輕其刑。
　2.又被告已著手洗錢行為之實行，惟因銀行行員察覺有異並報
    警處理，而及時圈存被害人乙○○所匯入之款項，使被告未能
    成功提領以製造金流斷點，致未生掩飾及隱匿特定犯罪所得
    去向之結果，其行為尚屬未遂，應依刑法第25條第2項規定
    ，按既遂犯之刑減輕之，並依法遞減之。
㈢、爰審酌被告係具有相當智識程度之人，於可預見其所為之行
    為與詐欺取財、洗錢相關，竟不顧匯入本案帳戶之款項極可
    能係遭詐騙所為之事實，仍心存僥倖而執意以事實欄一所示
    方式提供本案帳戶帳號後，再參與提領詐騙款項，而與某甲
    共犯本案詐欺取財犯行，影響社會治安及正常交易秩序，漠
    視他人財產法益，造成執法機關不易查緝犯罪行為人，更助
    長詐欺犯罪盛行，所為殊值非難。惟考量被告年紀尚輕，且
    未曾因故意犯罪受有期徒刑以上刑之宣告，此有卷附臺灣高
    等法院被告前案紀錄表1份可佐，其素行尚可；被告復於本
    院準備程序及審理時坦承犯行之態度，尚見悔意；參以被告
    於本院審理時自述其高職畢業之智識程度、婚姻狀態、工作
    情形及收入、無需扶養家人之家庭經濟生活狀況（見本院卷
    第52至53頁）；暨酌以被告動機、目的、於本案犯罪之角色
    分工、地位、犯罪之情節、手段，於本院審理時自述其沒有
    獲得任何利益等語（見本院卷第52頁），被害人乙○○未受有
    實際損害，及檢察官於本院審理時所表示之量刑意見等一切
    情狀，量處如主文所示之刑，並就併科罰金部分，諭知易服
    勞役之折算標準。又依刑法第41條第1項規定得易科罰金之
    罪以所犯最重本刑為「5年有期徒刑以下之刑」者為限，被
    告本案所犯為洗錢防制法第14條第1項之一般洗錢罪，其法
    定刑為「7年以下有期徒刑」，非屬得易科罰金之法定刑，
    是被告所犯雖經本院判處有期徒刑2月，依法仍不得諭知易
    科罰金之折算標準，惟仍得依刑法第41條第3項規定請求易
    服社會勞動，附此敘明。
㈣、被告前未曾因故意犯罪受有期徒刑以上刑之宣告，有臺灣高
    等法院被告前案紀錄表在卷可憑，業如前述，其因一時失慮
    ，致罹刑章，犯後於本院審理時坦承犯行，尚具悔意，考量
    被告本案犯罪情節、參與程度及被害人乙○○幸未受有實際損
    害等情，認其經此偵、審程序，當知所警惕而無再犯之虞，
    本院綜合上情，認上開有期徒刑之宣告，已足策其自新，所
    宣告之刑，以暫不執行為適當，認依刑法第74條第1項第1款
    之規定，宣告緩刑2年，以利自新。又為使被告能深切記取
    教訓及強化法治觀念，使其於緩刑期內深知警惕，避免再度
    犯罪，並參酌其生活情狀及考量本案情節、所生危害等情，
    命被告於緩刑期間內，應依檢察官指定之期間，接受9小時
    之法治教育課程，復依刑法第93條第1項第2款規定，一併諭
    知於緩刑期間付保護管束。倘被告於本案緩刑期間，違反上
    開所定負擔情節重大，足認原宣告之緩刑難收其預期效果，
    而有執行刑罰之必要，依刑事訴訟法第476條、刑法第75條
    之1第1項第4款規定，檢察官得聲請撤銷其緩刑之宣告，附
    此敘明。　
四、沒收部分：
㈠、查被告提供之本案帳戶，業經通報列為警示帳戶，此為被告
    供承在卷（見本院卷第52頁），復有前揭本案帳戶存摺封面
    及內頁明細、本案帳戶客戶資料及對帳單、郵政跨行匯款申
    請書影本、本案帳戶客戶資料、存款交易明細及自動化交易
    LOG資料內政部警政署反詐騙諮詢專線紀錄表、連江縣警察
    局莒光警察所東莒派出所受理詐騙帳戶通報警示簡便格式表
    等證可佐，且經本案偵、審程序後，已無法再提供正常流通
    交易使用；就本案帳戶存摺、提款卡部分雖未扣案，但所屬
    本案帳戶既已遭警示，該交易工具已失其匿名性，也無法再
    提供他人任意使用，實質上無何價值，又本案帳戶存摺、提
    款卡非違禁物或法定應義務沒收之物，爰不予宣告沒收。
㈡、被告未因本案獲得報酬，業經其於本院審理時陳明在卷（見
    本院卷第52頁），卷內復無證據證明被告有因本案犯行而獲
    得任何報酬或利益，難認被告獲有犯罪所得，自無從對被告
    宣告沒收。再者，被害人乙○○所匯入之前開受騙款項，業經
    圈存，未遭領取，已如前述，足認被告未實際取得該款項，
    對此亦無從依洗錢防制法第18條第1項規定或刑法第38條之1
    第1項規定宣告沒收。
據上論斷，應依刑事訴訟法第273條之1第1項、第299條第1項前
段（本案採判決精簡原則，僅引述程序法條），判決如主文。
本案經檢察官黃筵銘、丙○○提起公訴，檢察官鄭心慈到庭執行職
務。
中　　華　　民　　國　　111 　年　　8 　　月　　24　　日
                  刑事第十五庭  法  官  梁世樺
以上正本證明與原本無異。
如不服本判決應於收受判決後20日內向本院提出上訴書狀，並應
敘述具體理由；其未敘述上訴理由者，應於上訴期間屆滿後20日
內向本院補提理由書（均須按他造當事人之人數附繕本）「切勿
逕送上級法院」。
                                書記官　曾翊凱
中　　華　　民　　國　　111 　年　　8 　　月　　25　　日
附錄本案論罪科刑法條全文：
洗錢防制法第2條
本法所稱洗錢，指下列行為：
一、意圖掩飾或隱匿特定犯罪所得來源，或使他人逃避刑事追訴
    ，而移轉或變更特定犯罪所得。
二、掩飾或隱匿特定犯罪所得之本質、來源、去向、所在、所有
    權、處分權或其他權益者。
三、收受、持有或使用他人之特定犯罪所得。
　　
洗錢防制法第14條
有第2條各款所列洗錢行為者，處7年以下有期徒刑，併科新臺幣
5百萬元以下罰金。
前項之未遂犯罰之。
前二項情形，不得科以超過其特定犯罪所定最重本刑之刑。

中華民國刑法第339條
意圖為自己或第三人不法之所有，以詐術使人將本人或第三人之
物交付者，處5年以下有期徒刑、拘役或科或併科50萬元以下罰
金。
以前項方法得財產上不法之利益或使第三人得之者，亦同。
前二項之未遂犯罰之。